臺灣彰化地方法院民事判決　94年度訴字第134號
原　　　告　乙○○　　住彰化縣.
訴訟代理人　劉嘉堯律師
被　　　告　保證責任彰化縣彰化市第一信用合作社
　　　　　　　　　　　設彰化縣.
法定代理人　甲○○　　住同上
訴訟代理人　戊○○　　住同上
被　　　告　六川電梯工業股份有限公司
　　　　　　　　　　　設彰化縣.
　　　　　　　　　　　　九號一.
法定代理人　丙○○　　住同上
訴訟代理人　廖健智律師
複代 理 人　張智翔律師
受告 知 人　丁○○　　住彰化.
　　　　　　　　　　　　樓
上列當事人間請求確認債權存在事件，本院於民國九十四年五月
三日言詞辯論終結，判決如下：
    主      文
原告之訴駁回。
訴訟費用由原告負擔。
    事實及理由
一、原告主張：原告以本院九十三年度裁全字第三０一四號假扣
    押裁定為執行名義，聲請執行債務人即受告知人丁○○對第
    三債務人即被告保證責任彰化市第一信用合作社（下稱己○○○）之存款債權及對被告六川電梯工業股份有限公司（下
    稱六川公司）之股權，經本院九十三年度執全字第一二五四
    號核發執行命令，禁止受告知人收取對被告己○○○於於新
    台幣（下同）三百二十萬元及執行費用二萬五千六百元範圍
    內之債權或為其他處分，被告己○○○亦不得對受告知人於
    該範圍內清償；禁止受告知人就其對被告六川公司之股份全
    部範圍內為轉讓或為其他處分之行為，並禁止被告六川公司
    就上開股份為移轉過戶之行為。詎被告竟分別以受告知人對
    其等並無存款債權與股權為由聲明異議。惟被告己○○○主
    張以其對受知人之債權與受告知人之存款債權一萬二千八百
    三十一元抵銷，其並未對受告知人為抵銷之意思表示，於法
    不合。另受告知人對被告六川公司雖未實際出資，然其既登
    記為被告六川公司之股東，依法對該公司存有股權，依公司
    法第十二條規定，不得對抗原告。爰依強制執行法第一百二
    十條第二項之規定，提起本件訴訟等語。並聲明：(一)確認受
    告知人對被告己○○○於三百二十二萬五千六百元以內之存
    款債權存在。(二)確認受告知人對被告六川公司之股權存在。
二、被告己○○○則以：其於九十三年十二月三日收受本院九十
    三年度執全字第一二五四號執行命令時，受告知人僅有一萬
    二千八百三十一元存款，而受告知人於九十二年十二月十九
    日向被告借款二百萬元，依受告知人簽定之約定書第五條第
    一項第二款、第六條約定「立約人對貴社所負之一切債務，
    如有左列情形之一時，無須由貴社事先通知或催告，貴社得
    隨時減少對立約人之授信額度或縮短借款期限，或視為全部
    到期：．．（二）破產法上之和解開始，聲請宣告破產、聲
    請裁定重整、強制執行、假扣押、假處分、經票據交換所通
    知拒絕往來、停止營業、清理債務者。．．．」、「立約人
    同意寄存貴社之各種存款及對貴社之一切債權，縱其清償期
    尚未屆至，貴社得以之行使抵押權」，依上開約定，受告知
    人受強制行時，債務視同全部到期，縱清償期未屆至亦得隨
    時抵銷，被告己○○○自得對受告知人之存款主張抵銷，經
    抵銷後，受告知人已無存款債權存在。退步言之，縱認被告
    己○○○不得主張抵銷，然受告知人之存款債權僅為一萬二
    千八百三十一元等語置辯。並聲明：如主文所示。
三、被告六川公司則辯稱：被告六川公司係家族公司，其法定代
    理人丙○○於七十三年三月三十一日在彰化市設立信喬工業
    股份有限公司，八十四年六月間，因以現金三百萬元辦理增
    資並變更公司名稱為六川公司，當時申請變更登記時礙於公
    司法規定股份有限公司之成立須有七人以上之股東組成，丙○○遂將甫由大學畢業之子即受告知人丁○○列名為公司掛
    名之股東，以補公司股東之不足，事實上受告知人並未出資
    ，亦未參與經營，更無資力購買被告六川公司之股份，僅係
    掛名股東而已，其對被告六川公司並無任何股權存在等語。
    並聲明：如主文所示。
四、受告知人丁○○則表示：伊在被告己○○○有開戶，不知有
    多少存款及是否經抵銷，有向被告己○○○借錢，不知還欠
    多少，伊只是被告六川公司的掛名股東，並未出資等語。
五、兩造不爭執之事實：
  (一)原告以本院九十三年度裁全字第三０一四號假扣押裁定為執
    行名義，聲請執行債務人即受告知人丁○○對被告己○○○
    之存款債權及對被告六川公司之股權，本院九十三年度執全
    字第一二五四號於九十三年十一月二十九日核發執行命令，
    禁止受告知人收取對被告己○○○於三百二十萬元及執行費
    用二萬五千六百元範圍內之債權或為其他處分，被告己○○○亦不得對受告知人於該範圍內清償；另禁止受告知人就其
    對被告六川公司之股份全部範圍內為轉讓或為其他處分之行
    為，並禁止被告六川公司就上開股份為移轉過戶之行為。被
    告於九十三年十二月二日收受執行命令後，分別於九十三年
    十二月十三日向本院聲明異議，否認受告知人有存款債權及
    股權存在。
　(二)被告己○○○於九十三年十二月二日收受執行命令時，受告
    知人對其有一萬二千八百三十一元之存款債權。又受告知人
    為被告六川公司之股東，但未出資。
六、得心證之理由：
　(一)按第三人對法院所發扣押命令，不承認債務人之債權或其他
    財產權之存在，或於數額有爭議或有其他得對抗債務人請求
    之事由時，應於接受執行法院命令後十日內，提出書狀，向
    執行法院聲明異議，第三人依強制執行法第一百十九條第一
    項規定聲明異議者，執行法院應通知債權人。債權人對於第
    三人之聲明異議認為不實時，得於收受前項通知後十日內向
    管轄法院提起訴訟，並應向執行法院為起訴之證明及將訴訟
    告知債務人。強制執行法第一百十九條第一項、第一百二十
    條第一項、第二項分別定有明文。查原告對受告知人聲請假
    扣押強制執行，本院九十三年度執全字第一二五四號假扣押
    強制執行事件於九十三年十一月二十九日對被告核發扣押命
    令，既經被告聲明異議，則原告因認被告之聲明認為不實，
    向本院提起確認之訴，自屬有據。
　(二)本件原告主張受告知人對被告己○○○有三百二十二萬五千
    六百元存款債權存在之事實，為被告己○○○所否認，辯稱
    其於收受扣押命令時，受告知人之存款僅有一萬二千八百三
    十一元，其對受告知人有二百萬元之借款債權存在，其已經
    主張抵銷等語。經查：
  1.被告己○○○辯稱其收受扣押命令時，受告知人對其僅有一
    萬二八百三十一元之存款債權之事實，業據其提出存款明細
    一件為證，且為原告所不爭執，應堪認為真實。是原告主張
    受告知人對被告己○○○有三百二十五萬五千六百元之存款
    債權存在，與事實顯有不符。
  2.又被告己○○○辯稱受告知人於九十二年十二月十九日向被
    告己○○○借款二百萬元，借款期間至九十六年十二月十九
    日止，受告知人應按月付息之事實，業據其提出借據、放款
    交易查詢單各一件可證，且為原告所不爭執，堪認被告己○○○對受告知人確有二百萬元借款債權存在。
  3.按二人互負債務，而其給付種類相同，並均屆清償期者，各
    得以其債務，與他方之債務，互為抵銷。受債權扣押命令之
    第三債務人，於扣押後始對其債權人取得債權者，不得以其
    所取得之債權與受扣押之債權為抵銷。民法第三百三十四條
    、第三百四十條分別定有明文。是依上開規定，執行法院之
    扣押命令並不影響第三債務人以扣押時或扣押以前其債權人
    取得之債權，與受扣押之債權為抵銷。又抵銷除法定抵銷之
    外，尚有約定抵銷，此項抵銷契約之成立及其效力，除法律
    另有規定外，無須受民法第三百三十四條所定抵銷要件之限
    制（參照最高法院五十年台上字第一八五二號判例意旨）。
    本件被告己○○○對受告知人既有二百萬元債權存在，該債
    權雖未屆清償期，然依受告知人簽立之約定書第五條第二款
    、第六條約定，受告知人對被告己○○○所負債，如有聲請
    強制執行、扣押之情形時，無須經事先通知或催告，得視為
    全部到期；受告知人並同意寄存在被告己○○○之各種存款
    及對被告己○○○之一切債權，縱其清償期未屆至，被告己○○○得以之行使抵銷權，則受告知人既同意由被告己○○○對其未到期之債務為抵銷，被告己○○○辯稱其依上開約
    定，得以其對受告知人之一萬二千八百三十一元債務，與受
    告知人之二百萬元借款債務，互為抵銷，應為可採。
  4.又按抵銷，應以意思表示，向他方為之。其相互間債之關係
    ，溯及最初得為抵銷時，按照抵銷數額而消滅。民法第三百
    三十五條第一項定有明文。本件原告對被告己○○○得行使
    抵銷權並不爭執，雖其主張被告己○○○並未對受告知人為
    抵銷之意思表示，於法不合云云。惟本院所發扣押命令並不
    影響被告己○○○以假扣押時或假扣押以前對其債務人取得
    之債權與受扣押之債權為抵銷，則被告己○○○於本院言詞
    辯論終結前，均得向受告知人為抵銷之意思表示。查被告己○○○及受告知人於九十四年四月八日言詞辯論期日均曾到
    場，被告己○○○已當庭表明得依前揭約定書約定主張抵銷
    等語，且為受告知人所知悉，則依民法第九十四條規定，應
    認其已對受告知人為抵銷之意思表示。是依上開規定，被告
    己○○○已經以其對受告知人之二百萬借款債權與受告知人
    對其之一萬二千八百三十一元存款債權互為抵銷，被告主張
    受告知人之上開存款債權已因抵銷而消滅，應堪採信。故原
    告主張受告知人對被告己○○○有三百二十二萬五千六百元
    以內之存款債權云云，自無可取。。
　(三)末查，受告知人為被告六信公司之股東，然並未實際出資之
    事實，為原告及被告六信公司所不爭執，應堪認為真實。原
    告雖主張受告知人既登記為被告六川公司之股東，依法對該
    公司存有股權，依公司法第十二條規定，不得對抗原告云云
    。然按股份有限公司之股東於繳納出資額後，出資股東即對
    公司有股權存在，而得行使股東之權利，股東係本於其出資
    之額度，對公司享受權利負擔義務，是本件受告知人對被告
    六川公司是否有股權存在，應以其有無實際出資為斷，不能
    僅以其掛名登記為被告六川公司之股東，即認其當然對被告
    六川公司有股權存在。至公司法第十二條規定「公司設立登
    記後，有應登記之事項而不登記，或已登記之事項有變更而
    不為變更之登記者，不得以其事項對抗第三人」，係指受告
    知人有實際出資而未依規定登記之情形，與本件受告知人係
    掛名股東，涉及登記不實之情形有別，並不能因此認被告六
    川公司有不得對抗原告之事由。是原告以此主張受告知人對
    被告六川公司有股權存在，亦無可取。
　(四)綜上所述，本件受告知人對被告己○○○並無存款債權存在
    ，其對被告六川公司亦未實際出資，而無股權存在。從而，
    原告依強制執行法第一百二十條第二項之規定，請求確認受
    告知人對被告己○○○於三百二十二萬五千六百元以內之存
    款債權存在，並請求確認受告知人對六川公司之股權存在，
    均為無理由，應予駁回。
七、訴訟費用負擔之依據：民事訴訟法第七十八條。
中　　華　　民　　國　　94　　年　　5　　月　　 24　　日
                  民事第二庭    法　官　羅秀緞
以上正本係照原本作成。
如對判決上訴，應於判決送達後20日內向本院提出上訴狀。
                      　　　    書記官　楊年雄
中　　華　　民　　國　　94　　年　　5　　月　　 24　　日
